臺灣高等法院高雄分院民事判決　九十一年度重訴字第一二號
　　　原　　　告　甲○○
　　　被　　　告　乙○○
右當事人間因請求侵權行為損害賠償事件，經本院刑事庭裁定移送，本院判決如左︰
    主    文
被告應給付原告新臺幣壹佰萬元，及自民國九十一年二月廿八日起至清償日止，按年
息百分之五計算之利息。
其餘之訴駁回。
訴訟費用由被告負擔八分之一，餘由原告負擔。
假執行之聲請駁回。
    事    實    及　　理　　由
一、原告主張：被告於民國九十年五月十四日晚上九時四十分許，在高雄縣大樹鄉○
    ○村○○街北極殿前，與朱行發生衝突，被告竟持刀殺死朱行。伊為朱行之母，
    遭逢子喪，身心受創，受有非財產上損害新台幣（下同）八百萬元。爰依侵權行
    為之法律關係，請求被告給付八百萬元及自起訴狀繕本送達翌日九十一年二月廿
    八日起至清償日止，按年息百分之五計算之利息，並聲明願供擔保聲請宣告假執
    行。
二、被告對於殺死朱行之侵權行為事實並不爭執，惟抗辯稱：係朱行先動手打伊，伊
    才殺朱行，且原告請求金額過高云云，聲明駁回原告之訴。
三、本件原告主張被告殺死其子朱行之事實，為被告所自認，目繫証人謝大川於本院
    刑事庭作証稱「我剛好要從家裡出來，家旁邊有一電線桿，走出後就看到死者（
    朱行）追被告（乙○○），都是死者繞著電線桿圓圈追逐被告，後來被告就跑菜
    市○○○○路邊角落，死者就站著彎著腰用拳頭空手打被告的頭部，被告被打到
    蹲下來，我把他們二人拉開，二人才沒有打，我就推開被告，然後拉開死者，我
    就走開約三米遠的地方抽菸，我就看到死者又跑過去打被告，只看到死者抱著肚
    子，一直彎著腰後退兩米多，接著就頭朝後倒地了，當時還不知死者被人家用刀
　　刺，死者倒地後，大家才靠過去看到死者肚子有血」、「伊當時沒有看到乙○○
　　（被告）去追死者，是乙○○被死者追而已」（本院刑事卷七五至七六頁，外放
　　）；而朱行因被告之行為，受有腹部穿刺傷（左腹部有二點一公分×零點七公分
　　傷口，深十公分），合併腹部主動脈破裂、小腸破裂、腹腔內大量出血死亡之情
　　，亦有台灣高雄地方法院檢察署解剖紀錄報告、財團法人長庚紀念醫院高雄分院
　　病歷、相驗屍體証明書附卷可稽（原刑事卷廿至六六頁），而被告因犯殺人罪，
　　經本院判處有期徒刑九年，有判決書附卷（本院卷五至九頁）。故原告主張被告
　　殺死其子朱行之事實，核屬可採。
四、按因故意或過失，不法侵害他人之權利者，負損害賠償責任；及不法侵害他人致
    死者，被害人之父、母、子、女及配偶，雖非財產上之損害，亦得請求賠償相當
    之金額，民法第一百八十四條第一項前段、第一百九十四條定有明文。本件被告
    未讀書、未婚沒有子女，發生時係採草藥為生，一個月收入約一萬五千元，行為
    時居住之房屋為其弟所有，其擁有坐落高雄縣大樹鄉○○○段三八八號，面積九
    千五百十平方公尺，應有部分四分之一之旱地，惟患有情緒焦慮緊張、認知功能
    差，情緒調節力差，事件處理不知應變，易有失控等情，有高雄市立凱旋醫院九
    十年八月卅一日高凱醫成字第二四五四號函及所附精神鑑定書（原審刑事卷一五
    八至一六一頁）、土地登記謄本、財政部台灣省南區國稅局高雄縣分局九十一年
    四月十二日南區國稅高縣服字第０九一００一五六一五號函及所附財產歸屬資料
    清冊附卷（本院卷十五至十七頁、卅四頁），原告未讀書，年高七十八歲，先生
    已去世，沒有工作，沒有收入，也沒有不動產（同上國稅局高雄縣分局函），但
    有其他子女，有戶籍謄本在卷（本院卷卅五至卅六頁），本院審酌兩造之身分、
    經濟、學經歷及原告因痛失兒子，精神受到相當創傷等情，認原告請求被告賠償
    非財產上之損害以一百五十萬元為適當。
五、按損害之發生或擴大，被害人與有過失者，法院得減輕賠償金額，或免除之。前
    二項之規定，於被害人之代理人或使用人與有過失者，準用之，民法第二百十七
    條第一項、第三項定有明文。又損害之發生或擴大，被害人與有過失者，法院得
    減輕賠償金額或免除之，民法第二百十七條第一項定有明文。此項規定之目的，
    在謀求加害人與被害人間之公平，故在裁判上法院得以職權減輕或免除之（最高
    法院八十五年台上字第一七五六號判例參照）。被告固然侵害朱行之生命權，但
    本件係朱行向被告挑釁致遭被告殺害，業經証人謝大川証述如前，故朱行對損害
    之發生與有過失。本院認朱行一再追毆被告之行舉，對損害之發生亦有原因力，
    應負三分之一比例之責任，依上開說明，爰依職權減輕被告賠償金額三分之一，
    減輕後被告應給付原告之金額為一百萬元。
六、從而，原告基於侵權行為之損害賠償請求權，請求被告給付原告一百萬元，及自
    起訴狀繕本送達翌日即九十一年二月廿八日起，至清償日止，依年息百分之五計
    算之法定遲延利息部分，洵屬正當，應予准許。逾此部分所為之請求，為無理由
    ，應予駁回。本件原告雖陳明願供擔保，聲請宣告假執行，惟核其勝訴部分，被
    告因第三審上訴利益未逾一百五十萬元，而不得上訴，該部分於本件判決後即告
    確定，故原告就其勝訴部分聲明願供擔保請准為假執行之宣告，即屬多餘，應予
    駁回。原告其餘假執行之聲請，因訴之駁回而失所附麗，不予准許。
七、據上論結，本件原告之訴，為一部有理由，一部無理由，依民事訴訟法第七十九
    條但書，判決如主文。
中　　華　　民　　國　　　　九十一　　　年　　　五　 　 月　　二十九 　 日
                                      臺灣高等法院高雄分院民事第六庭
~B1審判長法官　許明進
~B2　　　法官　謝肅珍
~B3　　　法官　李炫德
右正本證明與原本無異。
被告不得上訴。
原告如對本判決上訴，須於判決送達後二十日內向本院提出上訴狀，其未表明上訴理
由者，應於上訴後二十日內向本院提出上訴理由書（均須按他造當事人之人數附繕本
）。
上訴時應提出委任律師或具有律師資格之人之委任狀，並依附註條文規定辦理。
中　　華　　民　　國　　　　九十一　　　年　　　五　　　月　　 三十　 　日
~B法院書記官　黃玉珠
附註：
民事訴訟法第四百六十六條之一：
對於第二審判決上訴，上訴人應委任律師為訴訟代理人，但上訴人或其法定代理人具
有律師資格者，不在此限。
上訴人之配偶、三親等內之血親、二親等內之姻親，或上訴人為法人、中央或地方機
關時，其所屬專任人員具有律師資格並經法院認為適當者，亦得為第三審訴訟代理人
。
第一項但書及第二項情形，應於提起上訴或委任時釋明之。
　　　　　　　　　　　　　　　　　　　　　　　　　　　　　　　　　　　　Ｈ
